【裁判字號】    99,審撤緩,16
【裁判日期】    990205
【裁判案由】    聲請撤銷緩刑
【裁判全文】
臺灣高雄地方法院刑事裁定            99年度審撤緩字第16號
聲  請  人  臺灣高雄地方法院檢察署檢察官
受  刑  人  甲○○
上列被告因違反稅捐稽徵法案件，檢察官聲請撤銷緩刑及減刑（
99 年度執聲字第207號），本院裁定如下：
    主  文
聲請駁回。
    理  由
一、聲請意旨略以：受刑人甲○○因違反稅捐稽徵法案件，前經
    本院以95年度簡字第5763號簡易判決判處有期徒刑6月，緩
    刑3年，於民國95年12月4日確定。乃於緩刑期前即93年5月
    10日違反稅捐稽徵法案件，經本院於98年10月26日以98 年
    度審易字第505 號判決判處有期徒刑4 月，減為有期徒刑2
    月，並98年11月23日確定在案。核該受刑人所為，已合於刑
    法第75條之1 第1 項第1 款所定得撤銷緩刑宣告之原因。又
    受刑人所犯上開罪刑，其犯罪時間在96年4 月24日以前，核
    與中華民國九十六年罪犯減刑條例第2 條第1 項第3 款之規
    定相符。爰依刑事訴訟法第476 條聲請撤銷緩刑，並依中華
    民國96年罪犯減刑條例第8 條第1 項聲請裁定減刑等語。
二、按刑法關於撤銷緩刑宣告之條文，業於98年5月19日修正公
    布，並於98年9月1日施行。而就修正施行後之法律適用，刑
    法施行法第6條之1第2項特此明定：「於中華民國98 年5月
    19日刑法修正施行前，受緩刑之宣告，98年5月19日修正刑
    法施行後，仍在緩刑期內者，適用98年5月19日修正施行之
    刑法第75條、第75條之1及第76條規定。」查本件受刑人甲
    ○○因違反稅捐稽徵法案件，經本院以95年度簡字第5763號
    判處有期徒刑6月，緩刑3年，於95年12月4日確定在案等情
    ，有該判決書及臺灣高等法院被告前案紀錄表各1份附卷可
    稽，此部分事實堪以認定。本件受刑人既係於上開刑法修正
    施行前受緩刑宣告，且修正施行後仍在緩刑期內（緩刑期間
    至98年12月3日屆滿），則依前揭法條規定，本件撤銷緩刑
    之聲請，自應適用98年5月19日修正施行後即現行刑法第75
    條、第75條之1及第76條規定，合先敘明。
三、次按「緩刑前因故意犯他罪，而在緩刑期內受六月以下有期
    徒刑、拘役或罰金之宣告確定者」，足認原宣告之緩刑難收
    其預期效果，而有執行刑罰之必要者，「得」撤銷其宣告，
    刑法第75條之1第1項第1款定有明文。考其立法意旨略以：
    關於緩刑之撤銷，現行法第75條第1項固已設有2款應撤銷之
    原因；至得撤銷緩刑之原因，則僅於保安處分章內第93條第
    3項與撤銷假釋合併加以規定，體例上不相連貫，實用上亦
    欠彈性，爰參酌德國及奧地利現行立法例增訂得撤銷緩刑之
    原因，其中現行關於緩刑前或緩刑期間故意犯他罪，而在緩
    刑期內受得易科罰金之有期徒刑（現修正為受六月以下有期
    徒刑）之宣告者，列為應撤銷緩刑之事由，因認過於嚴苛，
    而排除第75條應撤銷緩刑之事由，移列至得撤銷緩刑事由，
    俾使「法官依被告再犯情節，而裁量是否撤銷先前緩刑之宣
    告」；其次，如有前開事由，但判決宣告拘役、罰金時，可
    見行為人仍未見悔悟，有列為得撤銷緩刑之事由，以資彈性
    適用，爰於第1項第1款、第2款增訂之。且本條採用裁量撤
    銷主義，賦予法院撤銷與否之權限，特於第1項規定實質要
    件為「足認原宣告之緩刑難收其預期效果，而有執行刑罰之
    必要」，供作審認之標準。亦即於上揭「得」撤銷緩刑之情
    形，法官應依職權本於合目的性之裁量，妥適審酌被告所犯
    前後數罪間，關於法益侵害之性質、再犯之原因、違反法規
    範之情節是否重大、被告主觀犯意所顯現之惡性及其反社會
    性等情，是否已使前案原為促使惡性輕微之被告或偶發犯、
    初犯改過自新而宣告之緩刑，已難收其預期之效果，而確有
    執行刑罰之必要，此與刑法第75條第1項所定2款要件有一具
    備，即毋庸再行審酌其他情狀，應逕予撤銷緩刑之情形不同
    。
四、經查，本件受刑人前雖於94年間違反稅捐稽徵法，而經本院
    於95年10月5日以95年度簡字第5763號判處有期徒刑6月，並
    於同年12月4 日確定。惟上開違反稅捐稽徵法案件係於95年
    8 月14日始經檢察官偵查分案，並於95年8 月30日經檢察官
    偵查起訴，而受刑人另所犯之違反稅捐稽徵法案件，犯罪時
    間則係於93年5 月10日，經檢察官於97年1 月28日始起訴，
    並經本院於98年10月26日以98年度審易字第505 號判處有期
    徒刑4 月，減為有期徒刑2 月，於98年11月23日確定等情，
    此有臺灣高等法院被告前案紀錄表1 份在卷可稽。準此，受
    刑人前開2 件犯罪行為時間，均係在其受刑事訴追之前，且
    受刑人自95年8 月14日受上開2 件刑事訴追時起，迄未再有
    任何犯罪行為，顯見受刑人並無所謂再犯情節。再者，聲請
    人亦未提出其他積極證據或具體說明受刑人有何情狀足認「
    原宣告之緩刑難收其預期效果，而有執行刑罰之必要」，本
    院自難認受刑人無悔悟之心，難以認定其所宣告之緩刑難收
    其預期效果之情。另參以受刑人前後所犯違反稅捐稽徵法之
    幫助逃漏稅行為，雖相隔一年，然違反之情節相似，受刑事
    訴追後均坦承犯行，且未再犯罪，顯有改過遷善之情形，又
    所幫助逃漏稅捐之數額非鉅，且其尚有罹患重度失智症之母
    需扶養（見本院98年度審易第505 號判決書），是難認受刑
    人有合於刑法第75條之1 第1 項第1 款得撤銷緩刑宣告之情
    事。綜上理由，本院認受刑人尚無撤銷緩刑宣告之必要，聲
    請人聲請撤銷緩刑，於法尚有未合，自應予駁回。
五、聲請人聲請撤銷緩刑既經駁回，則本件與中華民國96年罪犯
    減刑條例第2條第2項但書之規定已有不合，且依同條例第2
    項第2項前段規定，緩刑中之人犯，於上開條例施行之日起
    ，視為已依同條例第2條第1項規定減其宣告刑，本院自無庸
    就聲請減刑部分再為審酌，是聲請人聲請減刑部分自應併予
    駁回，附此敘明。
中    華    民    國    99    年    2     月    5     日
                  刑事第三庭    法  官  郭任昇
以上正本證明與原本無異。
如不服本裁定，應於送達後5日內，向本院提出抗告狀。
中    華    民    國    99    年    2     月    6     日
                                書記官  馮欽鳳

司法院資訊處製作；財團法人民間司法改革基金會備份。
